【裁判字號】    91,交聲,1065
【裁判日期】    920115
【裁判案由】    違反道路交通管理處罰條例聲明異議
【裁判全文】
臺灣臺北地方法院交通事件裁定                  九十一年度交聲字第一○六五號
    聲明異議人
    即受處分人  甲○○  男  三.
右列受處分人因違反道路交通管理處罰條例案件，對臺北市交通事件裁決所於中華民
國九十一年六月四日所為之處分（北市裁三字第○九一三九九六九二○○號），聲明
異議，本院裁定如左：
    主  文
原處分撤銷。
甲○○汽車駕駛人轉彎時，不依標誌指示，處罰鍰銀元貳佰元即新臺幣陸佰元，並記
違規點數壹點。
    理  由
一、按機器腳踏車行駛之車道及轉彎，應依標誌或標線之規定行駛，而機慢車兩段左
    轉標誌，用以告示左轉機器腳踏車或慢車駕駛人應遵照號誌指示，在號誌顯示允
    許直行時先行駛至右前方路口之左轉待轉區等待左轉，俟該方向號誌顯示允許執
    行後，再行續駛，以兩段方式完成左轉，道路交通安全規則第九十九第一項前段
    、道路交通標誌標線號誌設置規則第六十五條分別定有明文。次按道路交通管理
    處罰條例所用名詞「車輛」，係指在道路上以原動機行駛之汽車（包含機器腳踏
    車）或以人力、獸力行駛之車輛，而道路交通安全規則所用名詞「汽車」，係指
    在道路上不依軌道或電力架線而以原動機行駛之車輛（包含機器腳踏車），道路
    交通管理處罰條例第三條第八款、道路交通安全規則第二條第一項第一款均定有
    明文。末按汽車駕駛人轉彎時，不依標誌、標線、號誌指示者，處二百元以上六
    百元以下罰鍰；汽車駕駛人有道路交通管理處罰條例第四十八條情形者，除依原
    條款處罰鍰外，並予記違規點數一點；如於期限內繳納罰鍰或到案聽候裁決者，
    處新臺幣六百元之罰鍰，同條例第四十八條第二款、第六十三條第一項第一款、
    違反道路交通管理事件統一裁罰標準及處理細則第二項第二項分別定有明文。
二、本件聲明異議人即受處分人甲○○於民國九十一年三月十八日下午四時三十分許
    ，騎乘其所有車牌號碼ＤＮＴ—三○一號輕型機車在臺北市○○路○段由西往東
    方向行駛，途經八德路三段與北寧路交岔路口時欲左轉進北寧路，受處分人竟未
    遵守設置於該交岔路口之機慢車兩段左轉標誌而逕行左轉進入北寧路口，為臺北
    市政府警察局松山分局警備隊警員楊俊良當場取締並以受處分人違反道路交通管
    理處罰條例第四十八條第二款應依標誌指示轉彎之規定而開立北市警交大字第Ａ
    ＢＸ九三三七二八號舉發通知單並指定九十一年四月二日前前往原處分機關臺北
    市交通事件裁決所聽候裁決，經受處分人拒絕簽收上開舉發通知單，原處分機關
    認受處分人確有上開交通違規行為，而於九十一年六月四日依據道路交通管理處
    罰條例第四十八條第二款（原裁決書贅載第一項）之規定逕行裁處最高額罰鍰新
    臺幣一千八百元，並依同條例第六十三條第一項第一款（原裁決書漏載第一款）
    之規定記違規點數一點。
三、訊據受處分人固坦承於上開時、地確有騎乘機車由八德路左轉進入北寧路等情，
    惟矢口否認有何轉彎未依標誌指示之行為，並辯稱：案發當天伊騎機車從敦化南
    路南往北行駛右轉八德路，再由八德路要左轉北寧路，在八德路上都是騎在內側
    車道，在那邊上班四年經過該處，以前及案發時都沒有看到標誌，後來到現場去
    看，發現標誌被懸掛的廣告旗幟擋住，且案發處車輛繁多，伊在行駛至交岔路口
    時即已行駛至內側車道，並無法一邊注意交通情況，又一邊看交通標誌云云，並
    提出事後前往案發地點拍攝照片六張。經查：證人楊俊良於本院調查中到庭證稱
    ：伊在開單之前，都會先去看標誌有無被擋住，本件案發時是否可以清楚看到標
    誌，伊並不清楚，但受處分人確實違規右轉，當天伊有將受處分人攔下開單，受
    處分人拒絕簽收，伊並未告知受處分人應於何時到何處聽候裁決，伊只是在紅單
    上記載拒簽收之事由並寄給分局處理，不知道後來還有沒有寄發紅單等語（見本
    院九十一年九月二十四日訊問筆錄），另觀諸楊俊良警員於本院訊問後前往案發
    地點拍攝之八張，行駛在外側車道而距離交岔路口適當反應距離之機車駕駛人可
    清晰辨別設置在案發地點機慢車兩段左轉標誌之內容，況受處分人於本院調查中
    亦自承其伊在案發附近上班有經過該處四年等語（見同上訊問筆錄），且位於案
    發地點之機慢車兩段左轉標誌係於九十年九月六日即已設置完成，案發地點為三
    線道，亦有臺北市交通管制工程處九十一年十二月三十日北市交工程字第○九一
    三三七七二二○○號回函及本院向該處設施課承辦人員電話查詢之電話紀錄、現
    場道路分佈圖在卷可參，則受處分人在本件案發前當已能注意並知悉案發地點有
    機慢車兩段待轉號誌之設置，本件受處分人不遵守標誌轉彎之行為，堪以認定。
    至於受處分人所提出之照片六張，其中關於案發地點之機慢車兩段左轉標誌之照
    片係以與標誌面垂直之特殊角度拍攝，並非由受處分人行駛在八德路時之角度拍
    攝，且照片亦均非案發時所拍攝，則該標誌是否因廣告旗幟而無法清晰辨別，實
    有疑問。原處分機關依據道路交通管理處罰條例第四十八條第二款、第六十三條
    第一項第一款之規定裁處新臺幣一千八百元罰鍰、並記違規點數一點之裁決，固
    非無見，惟本件舉發通知單經受處分人拒絕簽收，舉發警員並未告知受處分人應
    於應於何時至何處聽候裁決，亦未另行以書面告知受處分人應到案地點、時間，
    雖受處分人拒絕簽收視為已收受該舉發通知單，但仍無法苛求不知應到地點、時
    間之受處分人依限前往原處分機關聽候裁決，是原處分機關漏未審酌上開情況而
    逕行裁決最高額之罰鍰，即難認為允恰，本件受處分人之異議雖無理由，惟原處
    分既有不當，自應由本院將原處分撤銷，並依據道路交通管理處罰條例四十八條
    第二款、第六十三條第一項第一款之規定，裁處如主文所示，以資適法。據上論
    斷，應依道路交通案件處理辦法第二十條前段，裁定如主文。
中      華      民      國    九十二    年      一      月     十五     日
                              臺灣臺北地方法院交通法庭
                                        法  官  唐于智
右正本證明與原本無異。
如不服本裁定，應於裁定送達後五日內向本院提出抗告狀。
                                        書記官  陳俐妙
中      華      民      國    九十二    年      一      月     十五     日


司法院資訊處製作；財團法人民間司法改革基金會備份。
